【裁判字號】    89,聲,737
【裁判日期】    890721
【裁判案由】    聲請迴避
【裁判全文】
臺灣新竹地方法院刑事裁定                          八十九年度聲字第七三七號
    聲  請  人
    即  被  告  甲○○
右列聲請人因殺人案件（八十九年度重訴字第四號），聲請本院法官迴避，本院裁定
如左：
    主      文
聲請駁回。
    理人    由
一、聲請意旨略以：本件承審法官於民國八十九年五月十一日移審時，被告聲請通知
    辯護人到場，竟未獲置理，即逕予訊問羈押；又被告在庭時非但無辯護人在場，
    且仍以手銬拘束被告之人身自由；另本件開庭五次，承審法官於訊問時國台語夾
    雜，又於八十九年六月二十三日訊問時放任法警無故神威、喝斥；於同年六月二
    十八日訊問時，承審法官以廢話回應被告發現真實之請求，綜上足認承審法官顯
    有偏頗之虞，爰依刑事訴訟法第十八條第二項聲請法官迴避等語。
二、按刑事訴訟法第十八條第二項規定，得聲請法官迴避原因之所謂「足認其執行職
    務有偏頗之虞者」，係指以一般通常之人所具有之合理觀點，對於該承辦法官能
    否為公平之裁判，均足產生懷疑；且此種懷疑之發生，存有其安全客觀之原因，
    而非僅出諸當事人自己主觀之判斷者，始足當之。至於訴訟上指揮乃屬於法院之
    職權，當事人之主張、聲請，在無礙於事實之確認及法的解釋適用之範圍下，法
    院固得斟酌其請求以為訴訟之進行，但仍不得以此對當事人之有利與否，作為其
    將有不公平裁判之依據，更不得以此訴訟之進行與否而謂有偏頗之虞聲請法官迴
    避，最高法院七十九年台抗字第三一八號判例著有明文。另按審判期日之訴訟程
    序，專以審判筆錄為證，刑事訴訟法第四十七定有明文。
三、經查，本件聲請人即被告甲○○因涉嫌殺人案件，於八十九年五月十一日由臺灣
    新竹地方法院檢察署檢察官起訴移送本院審理時，承審法官首先即告知其得選任
    辯護人之權利，嗣承辦法官詢及「誰用剪刀剌被害人？」，被告答以：「我不想
    說。以後我有辯護人才說」；法官再詢以「押票通知何人？」，被告答以：「我
    暫時不知道要通知何人，等我想到再通知，我要交保。」等語，均未有任何請求
    選任辯護人之記載，業經本院調閱該案卷核對屬實；佐以，同案被告徐淑芬於同
    日下午三時三十二分訊問時即供明：「我想要請我舅舅幫我請律師」，承審法官
    旋即命法警溫臺德攜同被告徐淑芬與家人聯絡委請律師，並於同日下午五時二十
    七分許因無法聯絡律師，遂繼續訊問，有前開筆錄及本院法警溫臺德之報告一紙
    附原案卷足憑，是果若聲請人於該日有為相同之請求，承審法官當無為不同處理
    之可能至明，堪認被告於上開時日並無要求通知選任辯護人，承審法官亦無對其
    請求不予置理之情形；此由承審法官於歷次訊問時均告知聲請人得選任辯護人，
    並旋於同年月三十日指定本院公設辯護人為聲請人辯護等情，益臻明確。另經本
    院詳閱該案卷八十九年六月二十三日、同年月二十八日訊問筆錄，並無本院法警
    對聲請人喝斥或承審法官表示被告所為之請求係廢話之記載，另遍觀全卷亦無上
    述情事發生或被告在庭受有拘束當場異議之記載，參諸上述刑事訴訟法第四十七
    條規定意旨，顯見聲請人所述上情亦無足採；況本件承審法官對於聲請人聲請調
    查之證據，均詳為調查，是縱認法官確有任令法警喝斥聲請人或告知其所請求為
    廢話或法官開庭時國台語夾雜等情，此亦係法院訴訟上指揮是否適當之問題，應
    無礙於事實之確認及法的解釋適用，揆之前開判例說明，不得以上開事由，而認
    有偏頗之虞，並進而聲請法官迴避。另本件承審法官對於對於證人之證詞、證物
    是否可採，係屬證據證明力之問題，應由法院自由判斷，以為取捨，故尚難以法
    院是否採用，而執之為偏頗之虞之依據，綜上，本件聲請，顯無理由，應予駁回
    ，爰裁定如主文。
中      華      民      國    八十九    年      七      月    二十一    日
                                    台灣新竹地方法院刑事第一庭
                                        審判長法官  賴  淑  敏
                                              法官  王  銘  勇
                                              法官  滕  治  平
右正本證明與原本無異。
如不服本裁定，應於裁定送達後五日內向本院提出抗告狀。
                                            書記官  彭  玟  源
中      華      民      國    八十九    年      七      月    二十一    日


司法院資訊處製作；財團法人民間司法改革基金會備份。
